臺灣高等法院臺南分院刑事判決　　　　 96年度上訴字第255號
上　訴　人
即　被　告　甲○○
指定辯護人　本院公設辯護人乙○○
上列上訴人因準強盜案件，不服臺灣臺南地方法院95年度訴字第
1527號中華民國95年12月26日第一審判決（起訴案號：臺灣臺南
地方法院檢察署95年度營偵字第1223號），提起上訴，本院判決
如下：
    主  文
原判決撤銷。
甲○○意圖為自己不法之所有，而搶奪他人之動產，因防護贓物
、脫免逮捕，而當場施以脅迫，處有期徒刑參年陸月。
    事  實
一、甲○○因積欠他人債務及卡債，於民國（下同）九十五年九
    月三日上午十時三十分許，在台南縣新營市○○路四號前，
    見婦人丙○○○脖子配掛金項鍊一條（重約一台兩六錢三分
    ）且一人蹲在路旁，竟意圖為自己不法之所有，趁其不備之
    際，由丙○○○背後徒手搶奪丙○○○懸掛在脖子上之金項
    鍊一條，丙○○○因禁不住甲○○之強大拉力，遂被拉退數
    步，金項鍊亦因無法承受拉力而斷裂，甲○○遂將金項鍊搶
    走，得手後往新營市○○路方向逃逸，丙○○○則大喊「搶
    劫」、「搶劫」，適時恰有路人郭俊緯經過見狀即騎乘機車
    追躡甲○○至博愛街與文化街街口，方將甲○○攔下，甲○
    ○為防護贓物及脫免逮捕，竟當場轉身質問郭俊緯「做什麼
    ？」，並出手作揮拳動作，對郭俊緯施以脅迫，郭俊緯見狀
    隨即閃躲至旁邊，甲○○即轉身逃跑，且見郭俊緯等路人仍
    在追捕，乃將搶得之金項鍊丟至路邊，續向前逃跑約五十公
    尺後因體力不支而倒地，郭俊緯遂騎車至該處並下車將甲○
    ○壓制住，於壓制時不慎致左前臂遭機車之排氣管燙傷（公
    訴意旨以為係甲○○掙脫所致，尚有誤會），後經路人多人
    協助，始將甲○○逮捕，並於路上拾回其丟置之金項鍊（己
    發還）。
二、案經臺南縣警察局新營分局報請臺灣臺南地方法院檢察署檢
    察官偵查起訴。
    理  由
一、訊據上訴人即被告甲○○固坦承有上揭搶奪被害人丙○○○
    所有之金項鍊得手，並於路人郭俊緯追躡過程中，有舉手之
    動作，但矢口否認有何準強盜之犯行，辯稱「其當時為郭俊
    緯追到時，雖有舉手，但係因為覺得丟臉，而將頭低下來，
    用右手遮臉，並無對周俊緯作揮拳之動作，亦無脅迫周俊緯
    之意」云云。
二、經查：
  (一)被告上揭如何搶奪被害人丙○○○財物得手之事實，業據被
    告供承不諱，並經証人即被害人丙○○○於偵查中、原審審
    理時指証綦詳，並有現場照片在卷足憑，足認被告此部分自
    白與事實相符，而可信採。
  (二)被告於搶得上開金項鍊後，因被害人丙○○○高喊「搶劫、
    搶劫」，並追逐被告，於追躡被告之際，因証人郭俊緯經過
    見狀，即騎乘機車追躡被告之事實，又據証人丙○○○、郭
    俊緯於偵審中証述在卷，且經被告供認在卷。再被告於証人
    郭俊緯追躡之際，如何對証人郭俊緯出手作揮拳動作，並質
    問証人郭俊緯「做什麼？」，証人郭俊緯因而閃避，被告並
    因而逃跑等情，又據証人郭俊緯於原審証述明確（見原審卷
    第四十二頁至第四十三頁）；而被告亦供認當日遭郭俊緯追
    躡時，曾向証人郭俊緯質問「做什麼」等語（見原審卷第四
    七頁、本院卷第一九頁），並有舉手之動作（見本院卷第四
    十頁），顯見証人郭俊緯上開証詞並非無據。
  (三)至於被告雖辯稱其舉手並非要對証人郭俊緯「揮拳」，而係
    因感到丟臉，而舉手「遮臉」云云。然查，被告確有舉手作
    揮拳之動作一節，迭據証人郭俊緯於偵查、原審審理時指証
    在卷，且參酌當日被告搶得被害人丙○○○之金項鍊後，確
    有遭被害人及証人郭俊緯及其餘之路人追躡之事實，又為被
    告所不爭，則被告於証人郭俊緯追躡至台南縣新營市○○街
    與文化街街口，並為証人郭俊緯攔下時，被告若無對証人郭
    俊緯作「揮拳」之動作，而係因覺丟臉而舉手遮臉，証人郭
    俊緯豈有不當場予以逮捕之理，乃竟予以閃避，被告並因而
    得以向前逃跑約五十公尺，始因「體力不支」而倒地？足認
    被告當日確有對証人郭俊緯作揮拳動作，而施以脅迫，被告
    上開所辯「其係舉手遮臉」云云，並無可採。又查，被告既
    於搶奪財物既遂，並為被害人、証人郭俊緯等人追躡途中，
    對証人郭俊緯當場施以上開脅迫之行為，顯見被告確係因「
    防護贓物、脫免逮捕」，而當場施以脅迫，足堪認定。
  (四)此外，復有証人郭俊緯壓制被告時遭機車排汽管燒傷之診斷
    證明書一份、被告丟置金項鍊之現場照片三幀等附卷足資佐
    證。本件事證明確，被告準強盜之犯行，堪以認定。
三、按被告搶奪被害人丙○○○財物得手後，於被害人及路人郭
    俊緯等人追躡途中，因防護贓物、脫免逮捕，而當場對郭俊
    緯施以脅迫，核其所為，係犯刑法第三百二十九條、第三百
    二十八條第一項之準強盜罪。又被告犯後業與被害人丙○○
    ○和解，並徵得被害人之諒解，此有和解書在卷足憑；且被
    告雖有對郭俊緯出手作揮拳之動作，但並無對郭俊緯為其他
    傷害或脅迫之行為，本院認依被告犯罪之狀況非無可憫；且
    刑法準強盜罪之法定刑為五年以上有期徒刑，而被告之行為
    ，較之對被害人施以強暴、脅迫、藥劑等，致被害人不能抗
    拒而強盜之行為，被告犯罪之情節尚非嚴重，縱對被告處以
    最低度刑即五年有期徒刑，仍屬過重，有法重情輕、罪刑不
    相當之情形，爰依刑法第五十九條規定減輕其刑。
四、原審以被告罪証明確，因予論罪科刑，固非無見。但查，被
    告於事發後已與被害人達成和解，徵得被害人之原諒，此有
    和解書在卷足憑（附於本院卷），原審未及審酌，而認被告
    未與被害人達成民事和解，並據為量刑之依據，顯有未當。
    被告上訴否認犯有準強盜罪，並以上開情詞指摘原判決不當
    ，並無理由。惟原判決既有上開可議之處，即屬無可維持，
    應由本院予以撤銷改判。爰審酌被告因積欠債務竟不思靠己
    力賺錢償還，圖不勞而獲及在光天化日之通衢要道，不顧他
    人之安危猛拉被害人脖子項鍊之犯罪之動機、目的、手段、
    對被害人所生危害，犯後坦承部份犯行之態度等一切情狀，
    量處如主文第二項所示之刑，以資懲儆。
據上論結，應依刑事訴訟法第369條第1項前段、第364條、第299
條第1項前段、刑法第329條、第328條第1項、第59條，判決如主
文。
本案經檢察官張太龍到庭執行職務。
中　　華　　民　　國　　96　　年　　4 　　月　　4 　　日
                  刑事第四庭    審判長法　官　吳志誠
                                      法　官  羅心芳
                                      法　官  陳珍如
以上正本證明與原本無異。
如不服本判決，應於收受本判決後十日內向本院提出上訴書狀。
其未敘述上訴理由者並得於提起上訴後十日內向本院補提理由書
狀（均須按他造當事人之人數附繕本）「切勿逕送上級法院」。
　　　　　　　　　　　　　　　　　　　書記官　岑　玢
中　　華　　民　　國　　96　　年　　4 　　月　　4 　　日
附錄：本判決論罪科刑條文：
中華民國刑法第328條：
意圖為自己或第三人不法之所有，以強暴、脅迫、藥劑、催眠術
或他法，至使不能抗拒，而取他人之物或使其交付者，為強盜罪
，處5年以上有期徒刑。
以前項方法得財產上不法之利益或使第三人得之者，亦同。犯強
盜罪因而致人於死者，處死刑、無期徒刑或10年以上有期徒刑；
致重傷者，處無期徒刑或7年以上有期徒刑。
第 1 項及第 2 項之未遂犯罰之。
預備犯強盜罪者，處1年以下有期徒刑、拘役或3千元以下罰金。
中華民國刑法第329條：
竊盜或搶奪，因防護贓物、脫免逮捕或湮滅罪證，而當場施以強
暴脅迫者，以強盜論。
